臺灣臺中地方法院民事判決　九十年度簡上字第三四九號
　　上訴人　　甲○○
　　被上訴人　乙○○
右當事人間請求返還借款事件，上訴人對於中華民國九十年七月三十一日本院沙鹿簡易庭（
九十年度沙簡字第三八六號）第一審判決提起上訴，本院判決如左：
　　主　　　文
上訴駁回。
第二審訴訟費用由上訴人負擔。
　　事　　　實
甲、上訴人方面：
　一、聲明：
　　（一）原判決廢棄。
　　（二）被上訴人應給付上訴人新臺幣（下同）三十五萬元及自民國八十七年三月三十一
　　　　　日起至清償日止，按年息百分之五計算之利息。
　二、陳述：除與原審判決書所載者相同茲予引用外，補稱：
　　　被上訴人前於八十七年三月間在坐落台中市○○路之耕讀園與上訴人洽談借款三十五
　　　萬元事宜，而訴外人王木水及陳家成當時均在場。原審固以證人郭美麗到庭結證之證
　　　詞為憑，即證人並不認識上訴人，且不知其夫王木水在外金錢往來情形，是其夫死後
　　　，上訴人曾到家中告訴證人，謂其夫向上訴人借款三十五萬元未還，但其不知此事，
　　　且其夫在郵局或銀行均未設立帳戶云云，駁回上訴人之請求。惟證人郭美麗之證詞係
　　　屬虛偽，因郭美麗曾於八十七年三月十九日向上訴人借款十五萬元未還，嗣後竟欲變
　　　賣房屋脫產，經上訴人催討後，郭美麗始簽發本票一張交與上訴人，足見證人與上訴
　　　人間有嫌隙，而其確實認識上訴人。再者，上訴人因王木水死亡後，而前往慰問時，
　　　上訴人告訴郭美麗謂，被上訴人於借錢時，王木水曾表示如被上訴人不還錢，其願意
　　　負責償還，其未稱王木水借款三十五萬元未還等語。況被上訴人亦於訴狀中陳明郭美
　　　麗知悉上訴人匯款與被上訴人後，王木水於該帳戶提出系爭借款。
　三、證據：除援用原審之立證方法外，另提出匯款單及本票影本各一件為證，並聲請訊問
　　　證人陳家成。
乙、被上訴人方面：
　一、聲明：請求駁回上訴。
　二、陳述：除與原審判決書所載者相同茲予引用外，補稱：
　　　兩造原本不認識，其等係於八十七年五、六月間在坐落台中市○○路之耕讀園初次見
　　　面，陳家成亦有在場，惟當天並未談及借款情事。嗣後王木水向上訴人借款三十五萬
　　　元，被上訴人將其帳戶借給王木水作為匯款之用，至於被上訴人自帳戶提領款項交與
　　　王木水時，無人目睹。
　三、證據：援用原審之立證方法。
　　理　　　由
一、上訴人起訴主張被上訴人於八十七年三月三十一日向其借款三十五萬元，上訴人並將系
　　爭借款匯入被上訴人之帳戶，詎被上訴人竟拒絕返還系爭借款，上訴人爰依消費借貸關
　　係提起本訴。被上訴人則以訴外人王木水向上訴人借款，被上訴人將其帳戶借與王木水
　　使用，作為匯款之用，是被上訴人並非系爭借款之借款人等語置辯。
二、按當事人主張有利於己之事實者，就其事實有舉證之責任；稱消費借貸者，謂當事人約
　　定，一方移轉金錢或其他代替物之所有權於他方，而他方以種類、品質、數量相同之物
　　返還之契約，民事訴訟法第二百七十七條及修正前民法第四百七十四條分別定有明文。
　　因我國民法規定之消費借貸，通說認係要物契約，是當事人主張有金錢借貸關係存在，
　　須就其發生所須具備之要件即金錢之交付及借貸意思表示互相一致負舉證之責任，若僅
　　證明有金錢之交付，未證明借貸意思表示互相一致者，尚不能認為有金錢借貸關係存在
　　（參見最高法院四十八年度台上字第一八０七號、八十一年度台上字第二三七二號判決
　　）。上訴人主張其於八十七年三月三十一日匯款三十五萬元與被上訴人帳戶之事實，業
　　據提出匯款單為證，復為被上訴人所不爭執，是上訴人曾交付三十五萬元與被上訴人之
　　事實，足堪認定。
　　上訴人固主張其匯入被上訴人帳戶之三十五萬元，係基於被上訴人向其借款而來云云，
　　惟被上訴人抗辯稱因王木水向上訴人借款三十五萬元，其將帳戶借王木水使用，作為匯
　　款之用，是被上訴人並非系爭借款之借款人等語。既然被上訴人否認向上訴人借款，揆
　　諸前揭說明，上訴人除應舉證證明金錢之交付外，並應就兩造間借貸意思表示互相一致
　　之事實，負舉證之責任，始能認定兩造間有金錢借貸關係存在，即被上訴人為上述三十
　　五萬元之借款人。經查：
　（一）證人郭美麗於原審到庭結證稱：伊認識兩造，其夫王木水死後，上訴人固告訴證人
　　　　謂王木水向其借款三十五萬元未清償，惟證人並不知此事，而王木水未曾在郵局或
　　　　銀行設立帳戶等語（參見原審九十年七月二十四日言詞辯論筆錄）。自上開證人之
　　　　證言可知，係王木水向上訴人借款三十五萬元，並非被上訴人向上訴人借款。
　（二）證人陳家成亦到庭結證稱：其先開車載上訴人至台中後，再由被上訴人載其等至耕
　　　　讀園，其固聽到王木水與上訴人間談論借錢事宜，然其就借款金額、利息、借款時
　　　　間及借貸當事人，並不清楚。王木水雖謂款項係被上訴人要的，但款項係被上訴人
　　　　或王木水所借，證人並不清楚。其事後曾向上訴人詢問系爭借款係何人所借，上訴
　　　　人答稱款項係匯入被上訴人之帳戶，至於該款項係何人所借，其已遺忘等語（參見
　　　　本院九十一年一月四日言詞辯論筆錄）。
　　　　從證人陳家成之證詞，至多僅能證明上訴人將款項匯入被上訴人之帳戶，尚無法證
　　　　明被上訴人與上訴人間有借款意思表示一致之事實。
三、綜上所陳，上訴人無法就兩造間借貸意思表示互相一致之事實，舉證以實其說，已如前
　　述，是無從認定兩造間確有金錢借貸關係存在。準此，上訴人主張依據消費借貸關係，
　　請求被上訴人應給付上訴人三十五萬元借款及其法定遲延利息，於法無據，不應准許。
　　從而，原審為被上訴人勝訴之判決，於法並無不合，上訴意旨仍執前詞指摘原判決不當
　　，求予廢棄改判，為無理由，應予駁回。
四、據上論結：本件上訴為無理由，依民事訴訟法第四百三十六條之一第三項、第四百四十
　　九條第一項、第七十八條，判決如主文。
中　　　　華　　　　民　　　　國　 九十一　 年　　　一　　　 月　　 十八　　　日
　　　　　　　　　　　　　　　　　臺灣臺中地方法院民事第四庭
~B審判長法官　張恩賜
~B法　　　官　李國增
~B法　　　官　林洲富
右為正本係照原本作成
不得上訴
中　　　　華　　　　民　　　　國　 九十一　 年　　　一　　　 月　　 十八　　　日
~B法院書記官
